【裁判字號】    96,智,4
【裁判日期】    970502
【裁判案由】    侵害專利權損害賠償
【裁判全文】
臺灣苗栗地方法院民事判決               96年度智字第4號
原      告  社團法人臺灣音樂著作權協會
法定代理人  黃銘得
訴訟代理人  丙○○
被      告  甲○○
上列被告因違反著作權法案件，原告提起附帶民事訴訟請求損害
賠償（96年度簡附民字第33號），經本院刑事庭裁定移送前來，
本院於民國97年4 月14日言詞辯論終結，判決如下：
    主  文
被告應給付原告新臺幣壹拾萬元，及自民國九十七年一月二十九
日起至清償日止，按年利率百分之五計算之利息。
原告其餘之訴駁回。
訴訟費用由被告負擔百分之十四，餘由原告負擔。
本判決原告勝訴部分得假執行。
    事實及理由
壹、程序方面：按當事人之法定代理人其代理權消滅者，訴訟程
    序在有法定代理人承受其訴訟以前當然停止。承受訴訟人，
    於得為承受時，應即為承受之聲明，民事訴訟法第170 條、
    第175 條第1 項定有明文。查本件原告之法定代理人原為乙
    ○○，嗣已變更為黃銘得，有原告所提出之臺灣臺北地方法
    院登記處96年12月21日96年證他字第1150號法人登記證書在
    卷可參，黃銘得已聲明承受本件訴訟，經核於法尚無不合，
    合先敘明。
貳、實體方面
一、原告主張：
（一）被告係設於苗栗縣苗栗市○○路309 號4 樓「笑傲江湖KT
      V 」之經營負責人，其明知「挽仙桃」、「吃虧的愛情」
      、「癡情台西港」、「癡情癡情」、「回鄉的我」、「我
      沒醉是你茫」、「行船人的純情曲」、「孽緣」等8 首歌
      曲（下稱系爭歌曲），均係原告享有著作財產權之音樂著
      作，未經原告授權，不得擅自公開演出之；且被告亦明知
      該KTV 店內所承租之他人所有之隨選視訊電腦系統（VOD
      ）中，灌錄有上開8 首未經原告授權之音樂著作，竟自民
      國95年9 月28日前之不詳時日起，在不特定人均能自由出
      入之上開「笑傲江湖KTV 」公開場所，供不知情之不特定
      人點唱上開系爭歌曲，而以此公開演出之方式，侵害原告
      之著作財產權。被告上開行為係觸犯著作權法第92條第1
      項之規定，已嚴重侵害原告之音樂著作財產權益。另被告
      違反著作權法之行為，亦經本院刑事庭以96年度苗簡字第
      711 號簡易判決判處有期徒刑2 月，並得易科罰金確定在
      案。
（二）按民法第184 條第1 項前段規定，因故意或過失，不法侵
      害他人之權利者，應負損害賠償責任。被告之故意侵權行
      為與原告所受之損害間，具有因果關係，原告自得依上述
      規定向被告請求賠償。又依著作權法第88條規定，如被害
      人不易證明其實際損害額，得請求法院依侵害情節，在新
      台幣（下同）1 萬元以上100 萬元以下酌定賠償額。原告
      一般授權KTV 業者之方式，係就原告所全部享有著作財產
      權之音樂著作為概括授權，係以一機台或一包廂計價，每
      年每機台或包廂授權金額為1,200 元。因智慧財產權為無
      體財產權，其實際受侵害之程度、廣度、嚴重性及損害額
      ，實難證明，亦非原告所得計算，且難有相關收據、契約
      可資為計算之基礎，於此損害額不易證明之情況下，請求
      本院依著作權法第88條第3 項之規定酌定損害賠償之金額
      ，並聲明：被告應給付原告750,000 元，及自起訴狀繕本
      送達翌日起至清償日止，按年利率5%計算之利息。
（三）對被告抗辯所為之陳述：被告抗辯有簽約獲得授權之部分
      ，應係指重製權，然該部分與本案無關，本件之重點為公
      開演出權，而重製權與公開演出權乃截然不同之權利。而
      目前公開演出權之授權團體有3 家，依照經濟部智慧財產
      局之見解，業者必須分別與3 家授權團體簽約，始得謂已
      取得合法之授權，否則該授權團體，仍得對未簽約之業者
      提出告訴。又依著作權法第37條規定授權明確性原則，約
      定不明之部分，推定為未授權。被告所提契約，既未約定
      得公開演出，自堪認被告就公開演出之部分未獲授權。
二、被告則以：
（一）被告為笑傲江湖KTV 之前負責人，約於3 年前向訴外人銀
      座KTV 之負責人承租電腦，租來的電腦即灌錄有系爭歌曲
      。被告前已支付合約金約1,000 萬元予美華、啟航、瑞影
      等公司，應已取得授權。又一般KTV 均提供上萬首歌曲，
      然簽約時並未就授權之歌曲名稱有明文之約定，故被告實
      無從知悉何歌曲之著作權係歸屬於何公司，原告實際上是
      以一些老歌來敲詐業者。
（二）再者，原告將系爭歌曲未獲授權之情事，以存證信函通知
      被告後，被告即以電話聯絡原告，原告則要求被告上網查
      詢原告享有著作財產權之全部歌曲，被告於查詢後，即於
      所承租之隨選視訊電腦系統（VOD） 中，將原告享有著作
      權之1 千多首歌曲刪除，然不知系爭歌曲亦屬原告享有著
      作權之範圍。並聲明：原告之訴駁回。
三、查原告主張被告未經原告授權，於所經營之KTV 店內供不特
    定人點唱系爭歌曲之公開演出方式，侵害原告之音樂著作財
    產權等情，業據其提出社團法人臺灣音樂著作權協會著作權
    管理契約書、音樂著作財產權讓與證明、音樂著作財產權證
    明書、內政部著作權登記謄本、著作明細表為證。又被告因
    前開行為，經本院刑事庭以96年度苗簡字第711 號簡易判決
    論以擅自以公開演出之方法侵害他人之著作財產權，判處有
    期徒刑2 月，得易科罰金確定乙節，亦經本院調閱前開卷宗
    核閱無誤。被告對於原告享有系爭歌曲之著作財產權及所經
    營之KTV 之隨選視訊電腦系統（VOD） 中有系爭歌曲，並供
    人點唱乙節，亦不爭執；僅以其已支付合約金約1,000 萬元
    予美華、啟航、瑞影等公司，應已取得授權，且KTV 之歌曲
    有上萬首，無法一一確認何人為著作權人等語置辯，並提出
    瑞影企業有限公司、美華影視公司、揚聲多媒體科技股份有
    限公司等合約書為證。惟經核該等合約書均係被告向該等公
    司買賣單曲伴唱帶之合約，並未能證明被告經原告授權而得
    公開演出系爭歌曲，是被告之前揭抗辯，自不足採。從而，
    自堪信原告主張之前開事實為真實。
四、按因故意或過失不法侵害他人之著作財產權或製版權者，負
    損害賠償責任。前項損害賠償，被害人得依下列規定擇一請
    求：一、依民法第216 條規定請求。但被害人不能證明其損
    害時，得以其行使權利依通常情形可得預期之利益，減除被
    侵害後行使同一權利所得利益之差額，為其所受損害。二、
    請求侵害人因侵害行為所得之利益。但侵害人不能證明其成
    本或必要費用時，以其侵害行為所得之全部收入，為其所得
    利益。依前項規定，如被害人不易證明其實際損害額，得請
    求法院依侵害情節，在新臺幣1 萬元以上1 百萬元以下酌定
    賠償額，著作權法第88條定有明文。本件被告侵害原告之音
    樂著作財產權乙節，業如前述，原告主張不易證明其實際損
    害額，並請求本院酌定賠償額，依前開條文規定，自屬有據
    。本院審酌被告以公開演出之方式，侵害原告之音樂著作權
    ，公開演出之著作共8 首，又原告係自93年1 月1 日起至95
    年8 月8 日止，陸續取得系爭8 首歌曲之著作財產權，及原
    告於偵查中自承其經營之KTV 共10間包廂等情；以及系爭歌
    曲均為市面上銷售多年之舊曲，且該等曲目知名度非高，非
    屬點唱率高之熱門歌曲等一切情狀，認原告請求每首單曲之
    賠償金額以12,500元為適當，被告共計侵害8 首歌曲之音樂
    著作權，損害賠償金額合計100,000 元。
五、綜上所述，原告本於侵權行為之法律關係請求被告給付100,
    000 元，及自起訴狀繕本送達翌日即97年1 月29日起至清償
    日止，按年利率5%計算之法定遲延利息，為有理由，應予准
    許，逾此範圍之請求，即無理由，應予駁回。
六、本件為關於財產權之訴訟，所命給付金額未逾50萬元之所為
    被告敗訴判決，依民事訴訟法第389 條第1 項第5 款規定，
    本院應依職權宣告假執行。
七、本件事證已臻明確，兩造其餘攻擊防禦方法及所提證據，經
    核均與判決結果不生影響，爰不一一論述，附此敘明。
八、據上論結，本件原告之訴為一部有理由、一部無理由，依民
    事訴訟法第79條、第389 條第1 項第5 款，判決如主文。
中    華    民    國    97    年    5     月    2     日
                  民事庭法  官  曾明玉
以上正本係照原本作成。
如對本判決上訴，須於判決送達後20日內向本院提出上訴狀。
                        書記官  黃麗靜
中    華    民    國    97    年    5     月    2     日


司法院資訊處製作；財團法人民間司法改革基金會備份。
